臺灣臺北地方法院刑事判決　　　　　　　　100年度訴字第5號
公　訴　人　臺灣臺北地方法院檢察署檢察官
被　　　告　張景棋
選任辯護人　彭義誠律師
　　　　　　邱雅文律師
上列被告因毒品危害防制條例案件，經檢察官提起公訴（99年度
偵字第24136號），本院判決如下：
    主  文
張景棋販賣第二級毒品，累犯，處有期徒刑肆年。扣案之第二級
毒品甲基安非他命壹包（驗餘淨重零點壹參伍捌公克），沒收銷
燬之;未扣案之販賣第二級毒品所得之財物新臺幣壹仟元沒收，
如全部或一部不能沒收時，以其財產抵償之。
    事  實
一、張景棋前於民國98年間因犯竊盜罪，經臺灣板橋地方法院於
    99年7月6日以99年度易字第704號判處有期徒刑3月確定，於
    99年10月2日易科罰金執行完畢。竟仍不知悔改，明知甲基
    安非他命係經公告列為毒品危害防制條例第2條第2項第2款
    所規定之第二級毒品，非經許可不得持有、販賣，竟意圖營
    利，基於販賣第二級毒品甲基安非他命之犯意，於99年10月
    10日16時許，在臺北縣新店市（已改制為新北市新店區○○
    ○街56巷16號前（起訴書誤載為臺北縣新店市○○街79號）
    ，以新臺幣（下同）1000元之價格，販賣第二級毒品甲基安
    非他命1包（原淨重0.136公克，驗餘淨重0.1358公克）予蘇
    秋陽。嗣於同日18時40分許，警方在臺北縣新店市○○街56
    巷16號前，因見蘇秋陽行跡可疑，上前盤查，而當場扣得其
    甫向張景棋購得之前揭第二級毒品甲基安非他命1包。經詢
    問後，蘇秋陽供出上情，警方乃向本院聲請核發搜索票，其
    後於同年月16日14時20分許，在張景棋之前揭住處實施搜索
    ，並扣得第一級毒品海洛因2包（原淨重0.324公克，驗餘淨
    重0.322公克）、第二級毒品甲基安非他命1包（原淨重0.24
    8公克，驗餘淨重0.2478公克）等毒品，及殘渣袋5個、吸食
    器1組、電子磅秤1台、大夾鏈袋63個、小夾鏈袋147個等物
    （張景棋施用毒品部分另經本院於100年1月24日以99年度簡
    字第4894號判處有期徒刑3月確定）。
二、案經臺北縣政府警察局（現已改制為新北市政府警察局）永
    和分局報告臺灣臺北地方法院檢察署檢察官偵查起訴。
    理  由
壹、證據能力事項:
  (一)按「被告以外之人於審判外向法官所為之陳述，得為證據。
    被告以外之人於偵查中向檢察官所為之陳述，除顯有不可信
    之情況者外，得為證據。」;又按被告以外之人於審判外之
    言詞或書面陳述，除法律有規定者外，不得作為證據；又被
    告以外之人於審判外之陳述，雖不符合同法第159條之1至第
    159條之4之規定，但經當事人於審判程序同意作為證據，法
    院審酌該言詞陳述或書面陳述作成時之情況，認為適當者，
    亦得為證據，刑事訴訟法第159條之1、第159條之5第1項分
    別定有明文。經查，本件證人蘇秋陽於偵查中之證詞，業經
    具結以擔保其證詞之真實性及憑信性。另其於警詢中之證詞
    ，雖未經具結，但被告及辯護人於本院審理時已當庭表示同
    意引用其證詞為據證據（本院卷第124頁），揆諸前揭規定
    ，自均得為證據。
  (二)按當事人、代理人或辯護人於法院調查證據時，知有第159
    條第1項不得為證據之情形，而未於言詞辯論終結前聲明異
    議者，視為有前項之同意，刑事訴訟法第159條之5第2項定
    有明文。本判決下列所引用之其餘證據資料，均經依法踐行
    調查證據程序，當事人於本院言詞辯論終結前亦未聲明異議
    ，本院審酌證據資料製作時之情況，均無違法不當及證明力
    明顯過低之瑕疵，亦查無依法應排除其證據能力之情形，認
    以之作為證據應屬適當，皆有證據能力。
貳、認定本件犯罪事實所依憑之證據及理由:
    上揭犯罪事實，迭據被告於警詢時自白:我以1000元的代價
    ，交付1小包安非他命予蘇秋陽，現金是我收取後，轉交給
    「阿宏」等語（參偵卷第7頁），及於本院審理時自白:以10
    00元出售甲基安非他命1包予蘇秋陽。我可以賺得500元等情
    不諱（參本院卷第191頁），核與證人蘇秋陽於警詢時所證
    述:我是以1000元向被告購買安非他命1包，被告是在99年10
    月10日16時許，拿到我新店市○○街56巷16號住處樓下給我
    等語，及於偵查中結證:我打電話給被告，跟他說要拿1000
    元的安非他命，被告就拿過來給我等語相符（參偵卷第11-1
    3、61-62頁）。又警方嗣於99年10月10日18時40分許，在臺
    北縣新店市○○街56巷16號前，自證人蘇秋陽處扣得其甫向
    被告購得之前揭毒品一節，亦有證人蘇秋陽出具之自願受搜
    索同意書、搜索扣押筆錄、扣押物品目錄表等在卷可稽（參
    偵卷第75-81頁）。該扣得之物，前經送交通部民用航空局
    航空醫院中心鑑定結果，確屬第二級毒品甲基安非他命，原
    淨重0.136公克，亦有該中心於99年10月22日所出具之航藥
    鑑字第0996576號毒品鑑定書在卷可按（參本院卷第36頁）
    。足認被告前揭出於任意性之自白，核與事實相符，而可採
    信。依被告前揭自白，其以1000元之價格販賣第二級毒品甲
    基安非他命給證人蘇秋陽，可從中賺取約500元之利益，足
    徵其販賣上揭第二級毒品甲基安非他命予證人蘇秋陽時，主
    觀上確有營利之意圖。從而，本件被告意圖營利，以1000元
    販賣第二級毒品甲基安非他命予證人蘇秋陽1次之犯行，事
    證已臻明確，被告之犯行應堪認定。
參、論罪科刑理由:
一、按甲基安非他命屬毒品危害防制條例第2條第2項第2款所列
    之第二級毒品，是核被告所為，係犯毒品危害防制條例第4
    條第2項之販賣第二級毒品罪。被告持有第二級毒品進而販
    賣，其持有毒品之低度行為，為販賣之高度行為所吸收，不
    另論罪。被告前於98年間因犯竊盜罪，經臺灣板橋地方法院
    於99年7月6日以99年度易字第704號判處有期徒刑3月確定，
    於99年10月2日易科罰金執行完畢，此有臺灣高等法院被告
    前案紀錄表在卷可稽。其於受有期徒刑之執行完畢，5年內
    故意再犯本件最重本刑為有期徒刑以上之罪，為累犯，除法
    定刑為無期徒刑部分，依法不得加重外，爰依刑法第47條第
    1項規定，加重其刑。又被告於警詢及本院審理中均自白犯
    罪，已如前述，合於毒品危害防制條例第17條第2項之規定
    ，併依法減輕其刑，並依法先加重而後減輕之。至於被告及
    辯護人雖均另主張被告於警詢、偵查時已供出上手，並因而
    查獲，請求另按前開條例第17條第1項規定遞減輕其刑。惟
    按毒品危害防制條例第17條所謂「供出毒品來源，因而破獲
    者」，係指具體提供毒品來源之資訊，使調查或偵查犯罪之
    公務員知悉而對之發動調查或偵查，並據以破獲者而言。依
    上揭法條之規定，既未明定以在司法警察（官）調查及檢察
    官偵查時供出為必要，則基於鼓勵具體提供其毒品上游資訊
    ，以利追查，俾杜絕毒品蔓延與氾濫之目的，兼衡被告之權
    益，解釋上於事實審法院供出因而破獲者，仍有該條之適用
    。然因法院非屬偵查犯罪機關，被告在法院審判中供出毒品
    來源，僅在促使在場之檢察官知悉而發動偵查，或由法院依
    刑事訴訟法第241條之規定函送檢察官偵查，期能破獲毒品
    來源。基此，被告於審判中始供出毒品來源，倘已無從期待
    偵查機關在法院辯論終結前因而破獲，事實審法院對此不為
    調查，即難指為違法；如被告係於下級審或前審供出毒品來
    源時，事實審法院僅須於言詞辯論終結前調查被告之供出行
    為是否已破獲而符合減輕其刑之規定，以資審認（最高法院
    98年度台上字第1765號判決要旨參照）。卷查被告於警詢供
    稱:是「阿宏」委託我將二級毒品安非他命轉交給蘇秋陽等
    語（參偵卷第7頁）;於偵查中陳稱:上游「邱志茗」，綽號
    叫阿宏等語（參偵卷第49頁）。本院爰依被告所供向新北市
    政府警察局永和分局函詢有無因被告之前揭供述查獲其他正
    犯或共犯，經該局函復:查無綽號「阿宏」之真實資料供被
    告指認，亦未查獲其他共犯或正犯。另0000000000號申登人
    為RAKSAMRN KANCHANA（甘佳娜），目前尚無相關通聯紀錄
    等語．此有該局100年3月10日以新北警永刑字第1000007284
    號函暨所提供之前揭行動電話門號之通聯調閱查詢單供參（
    參本院卷第105-106頁）。嗣本院依職權傳訊證人即永和派
    出所員警林煌智，證人林煌智於本院審理時亦結證稱:被告
    說扣案的東西是向阿宏購買的，但被告不知道阿宏的年籍，
    只知是用0000000000號電話聯絡，我們有試著撥打，但沒有
    回應，同仁有偕被告到土城找上手，及拿口卡片給被告指認
    等語（參本院卷第137頁）。本院爰再依證人林煌智之證詞
    ，向新北市政府警察局永和分局函詢，經該局函復:被告所
    提供之毒品來源，經該分局於99年11月17日向臺灣板橋地方
    法院聲請搜索票，並於99年11月18日起至99年11月22日止至
    新北市○○區○○路96號埋伏，然未查獲邱志銘，嗣再於99
    年12月7日聲請核發搜索票未獲准，故未查獲邱志銘等語，
    亦有該局100年7月13日新北警永刑字第1000024078號函暨所
    附職務報告、被告筆錄、指認資料、邱志銘相片影像資料查
    詢結果、車輛詳細資料報表等可參（參本院卷第147-159頁
    ），是本件關於被告涉犯毒品危害防制條例第4條第2項之犯
    行，尚未因被告之前開供述而破獲毒品來源，自無前揭減刑
    規定之適用。從而，被告及其辯護人請求按前揭規定遞減輕
    其刑，尚屬無據，併此敘明。
二、爰審酌被告不思依循正軌賺取金錢，竟無視政府反毒政策及
    宣導，仍意圖營利而販賣第二級毒品予他人施用，影響所及
    ，非僅使他人之生命、身體將可能受其侵害，社會、國家之
    法益亦不能免，為害之鉅，當非個人一己之生命、身體法益
    所可比擬，自應嚴厲規範，被告於本案前，曾有竊盜及施用
    毒品之前科，此有前揭紀錄表可稽，其素行不佳，然本次犯
    罪所得有限，被告犯罪後已完全坦承犯罪等一切情狀，量處
    如主文所示之刑。另案在證人蘇秋陽處查獲之第二級毒品甲
    基安非他命1包，係被告出售予證人蘇秋陽之第二級毒品，
    原淨重0.136公克，除取樣0.0002公克，已於鑑定時用磬，
    失其違禁物之性質，不另為沒收銷燬之諭知外，驗餘淨重0.
    1358公克，併依毒品危害防制條例第18條第1項前段之規定
    宣告沒收銷燬之。另用以包裝上揭毒品之塑膠袋1個，與沾
    附之毒品無法析離，應與前揭毒品併予沒收銷燬之（臺灣高
    等法院暨所屬法院96年法律座談會刑事類提案第18號座談會
    意見參照）。被告販賣第二級毒品所得之財物1000元，雖未
    經扣案，然係被告因犯販賣第二級毒品罪所得之財物，爰併
    依毒品危害防制條例第19條第1項之規定宣告沒收，如全部
    或一部不能沒收時，以被告之財產抵償之（最高法院99年度
    台上字第4463號判決意旨參照）。至於99年10月16日在被告
    處扣得之第一級毒品海洛因2包（原淨重0.324公克，驗餘淨
    重0.322公克），被告堅稱是「阿宏」所有之物;另第二級毒
    品甲基安非他命1包（原淨重0.248公克，驗餘淨重0.2478公
    克），被告則稱係供己施用之毒品，與本件販賣予證人蘇秋
    陽部分無關;扣案的殘渣袋5個是先前施用毒品後所遺留之物
    ，吸食器1組、小夾鏈袋147個、電子磅秤則是供自己施用毒
    品時，用來秤重、分裝及施用時所使用之物品，大夾鏈袋63
    個是買錯而未使用之物品等語。經查，被告為警查獲當日所
    採集之尿液，經送鑑定結果確呈安非他命類陽性反應，此有
    台灣檢驗科技股份有限公司99年11月3日出具之濫用藥物檢
    驗報告可稽（參偵卷第73頁），足認被告確有施用第二級毒
    品甲基安非他命之情形，而被告另涉施用毒品部分，復業經
    本院於100年1月24日以99年度簡字第4894號判處有期徒刑3
    月確定，亦有前揭前案紀錄表可按，上開扣案之物，並由本
    院分別宣告沒收銷燬及沒收，且均已執行完畢，此有檢察官
    辦案系統扣押物處分處理資料在卷可查（參本院卷第182頁
    ）。是上開扣案之毒品及物品，均無證據足以證明與本案有
    何關連，爰均不另為沒收之諭知。另證人蘇秋陽於警詢中陳
    稱:是撥打被告所使用的0000000000號電話聯絡本件購毒事
    宜云云（參偵卷第11、62頁）。惟查，本件被告堅詞否認使
    用上開0000000000號電話，辯稱:我平常均是使用000000000
    0號電話等語（參本院卷第40頁）。查，被告遭查獲當時，
    並未扣得使用上開0000000000號門號之行動電話。本院嗣依
    職權調取上開門號之申設人資料結果，0000000000號確係被
    告所申用，另0000000000號門號則是證人蘇秋陽所申用，此
    有亞太行電資料查詢等資料在卷可參（參本院卷第96、97頁
    ）。證人蘇秋陽此部分之證詞，與前揭申登人資料有所出入
    ，是證人蘇秋陽此部分之證詞，非無瑕疵可指。則被告是否
    曾使用0000000000號門號與證人蘇秋陽聯絡本件販賣毒品之
    事宜，非無疑問，基於罪疑有利被告之原則，自難依證人蘇
    秋陽前揭有瑕疵之證詞，據以認定被告曾使用0000000000號
    行動電話與證人蘇秋陽聯絡本件販賣毒品之事宜，爰就該行
    動電話部分，不另為沒收之諭知，併此敘明。
據上論斷，應依刑事訴訟法第299條第1項前段，毒品危害防制條
例第4條第2項、第18條第1項前段、第19條第1項，刑法第11條、
第47條第1項，判決如主文。
本案經檢察官林妙蓁到庭執行職務。
中    華    民    國   100    年    10    月    24    日
                    刑事第八庭  審判長法  官    李桂英
                                      法  官    湯千慧
                                      法  官    黃志中
上正本證明與原本無異。
如不服本判決應於收受送達後10日內向本院提出上訴書狀，並應
敘述具體理由；其未敘述上訴理由者，應於上訴期間屆滿後20日
內向本院補提理由書（均須按他造當事人之人數附繕本）「切勿
逕送上級法院」。
                                      書記官    高心羽
中    華    民    國   100    年    10    月    24    日
附錄論罪科刑法條全文:
毒品危害防制條例第4條第2項：
製造、運輸、販賣第二級毒品者，處無期徒刑或 7 年以上有期
徒刑，得併科新臺幣 1 千萬元以下罰金。